臺灣雲林地方法院民事判決　九十二年度簡上字第八三號
　　上　訴　人　己○○○
　　被　上訴人　蔡顯揚
　　　　　　　　乙○○
　　　　　　　　丁○○
　　　　　　　　丙○○
　　兼
　　法定代理人　甲　○
　　兼
　　共　　　同
　　訴訟代理人　戊○○　　住雲.
右當事人間請求損害賠償事件，上訴人對於中華民國九十二年九月十七日本院北港簡
易庭九十二年度港簡字第七○號第一審判決提起上訴，本院於九十三年七月七日言詞
辯論終結，判決如左：
    主      文
上訴駁回。
第二審訴訟費用由上訴人負擔。
    事實及理由
一、上訴人起訴主張：伊所有門牌雲林縣北港鎮○○路五三號房屋，與訴外人即被上
    訴人等人之被繼承人蔡老定所有之門牌雲林縣北港鎮○○路五五號房屋相毗鄰，
    共用一壁，詎蔡老定於民國八十九年八月間為整修其上開房屋屋頂，為將烤漆板
    嵌入雙方共同壁內，竟將兩屋之共同屋樑截斷，且未做好防水措施，致伊所有之
    房屋屋頂因滲水而坍塌，經伊要求蔡老定幫伊將屋頂修復未果，而蔡老定已於九
    十年十一月十七日死亡，被上訴人等為蔡老定之繼承人，為此爰依侵權行為及繼
    承法則，請求被上訴人連帶給付伊新台幣（下同）二十八萬九千六百四十五元及
    加付自起訴狀繕本送達翌日起至清償日止之法定遲延利息之判決。
二、被上訴人則以：兩造之房屋均屬老舊不堪之祖厝，兩屋因相鄰故共用一壁且屋頂
    相連，九二一地震後，渠等之被繼承人蔡老定所有之前開房屋毀損，屋頂漏水，
    乃僱工整修屋頂，動工前曾徵得上訴人之同意，詎上訴人竟仍對蔡老定提起毀損
    刑事告訴，惟該刑事案件歷經臺灣雲林地方法院檢察署、臺灣高等法院臺南分院
    檢察署分別諭知不起訴處分及駁回再議聲請而告確定，顯見上訴人屋頂坍塌毀損
    與蔡老定修繕屋頂之行為無關，上訴人主張其屋頂坍塌受損，乃因蔡老定修繕屋
    頂所致，自應負舉證之責等語，資為抗辯。
三、本件原審對上訴人之請求，判決上訴人全部敗訴，上訴人全部聲明不服，求為廢
    棄原判決，並聲明判令被上訴人連帶給付其上揭金額及法定利息；被上訴人則求
    為判決駁回上訴。
四、兩造不爭執之事實：
  (一)門牌雲林縣北港鎮○○路五三號建物（下稱系爭建物）為上訴人所有，另門牌雲
    林縣北港鎮○○路五五號建物則為訴外人蔡老定所有，兩屋毗鄰共用一壁且屋頂
    相連。
  (二)蔡老定於八十九年八月間曾為其所有之前揭五五號建物屋頂進行翻修工程，蔡老
    定嗣於九十年十一月十七日死亡，被上訴人等為蔡老定之繼承人。
  (三)上訴人所有系爭建物屋頂，於九十年九月間局部發生坍塌損毀情狀。
五、得心證之理由：
    本件兩造爭執之處，應在於上訴人所有系爭建物其屋頂受損坍塌，與被上訴人之
    被繼承人蔡老定進行屋頂修繕行為是否有所關聯？及蔡老定就上訴人所有系爭建
    物屋頂局部發生坍塌損毀情事，應否負過失之責？
  (一)按當事人主張有利於己之事實者，就其事實有舉證之責任，民事訴訟法第二百七
    十七條前段定有明文。是民事訴訟如係由原告主張權利者，應先由原告負舉證之
    責，若原告先不能舉證，以證實自己主張之事實為真實，則被告就其抗辯事實即
    令不能舉證，或其所舉證據尚有疵累，亦應駁回原告之請求（最高法院十七年度
    上字第九一七號判例）。再者，原告於其所主張之起訴原因，不能為相當之證明
    ，而被告就其抗辯事實，已有相當之反證者，當然駁回原告之請求（最高法院二
    十年度上字第二四六六號判例）。另主張法律關係存在之當事人，須就該法律關
    係發生所須具備之特別要件，負舉證之責任（最高法院四十八年台上字第八八七
    號判例）；按因侵權行為所發生之損害賠償請求權，以行為人有故意或過失不法
    侵害他人之權利為成立要件，此觀民法第一百八十四條第一項規定即明，故主張
    對造應負侵權行為責任者，應就對造之有故意或過失負舉證責任（最高法院五十
    八年度台上字第一四二一號判例參照）。本件上訴人既主張：其所有系爭建物屋
    樑斷裂、屋頂坍塌受損，係因被上訴人之被繼承人蔡老定為整修上開門牌五十五
    號建物屋頂，而將兩屋之共同屋樑截斷，並將烤漆板嵌入雙方共同壁內，且未做
    好防水措施，使其所有系爭建物屋頂遇雨即滲水所致，依侵權行為法則其得請求
    被上訴人等同負回復原狀之責云云；則依上開說明，上訴人自應就所其主張之侵
    權行為成立要件即被上訴人之被繼承人蔡老定所為修繕屋頂行為有故意或過失，
    且不法侵害上訴人之權利等事實，負舉證之責任。
  (二)經查，本件上訴人就其所主張之系爭建物屋樑斷裂、屋頂有坍塌受損等事實，固
    據其提出系爭建物照片十幀為佐（見原審卷第至頁）。惟審究古屋橫樑斷裂
    成因不一，蟲蛀、蟻啃、自然腐朽、浸水腐爛所致，均屬可能，此為眾所週知之
    事實；況本案系爭建物為日據時期所建，屋齡迄今業有八、九十年以上，為屬老
    舊建築一節，亦為上訴人所自認在卷（原審卷第頁）。又系爭建物，牆垣斑駁
    ，木質壁柱嚴重腐朽等情，亦經原審到場踏勘屬實，製有勘驗筆錄及系爭建物照
    片可憑（詳原審卷第至90頁）。是本件被上訴人既否認上訴人所有系爭建物屋
    樑斷裂係因渠等被繼承人蔡老定修繕門牌五五號建物所造成，則上訴人就其所主
    張之蔡老定修繕行為有過失，並因而造成其所有系爭建物屋漏樑斷之事實，自應
    負有證明之責。惟遍觀全案卷證，並無任何積極證據，足資證明上訴人所有系爭
    建物其屋樑斷裂、屋頂坍塌受損，與被上訴人之被繼承人蔡老定整修屋行為間有
    何因果關聯。況為蔡老定修繕屋頂之工人蘇明福在臺灣雲林地方法院檢察署就上
    訴人所提之毀損刑案偵訊時亦供證：其從事水泥及鐵皮屋頂搭建工作已有一、二
    十年，受僱為被告（即指蔡老定）修繕屋頂亦有二、三年，當時有六、七名工人
    一起施工，九十一年間由其搭蓋之屋頂即有六、七十件，不可能有破壞原告（按
    指上訴人）之屋頂等語綦詳，有雲林地檢九十年度他字第一○五○號偵訊筆錄影
    本可稽（附原審卷第一一七頁至一二一頁）。此外參酌上訴人告訴蔡老定毀損其
    所有系爭建物一案，亦歷經臺灣雲林地方法院檢察署檢察官、臺灣高等法院臺南
    分院檢察署檢察官分別諭知不起訴處分及駁回再議聲請而告確定等情（詳參原審
    卷第至頁各該檢察署九十一年度偵字第五七二號不起訴處分書、九十一年度
    議字第一九九號處分書影本），顯見上訴人之屋頂坍塌受損，與蔡老定前開修繕
    屋頂之行為並無直接因果關聯。職是被上訴人在原審及本院所辯各節，尚非無據
    。
　(三)綜上，本件上訴人所提之系爭建物照片，僅能證明其所有之系爭建物屋頂有坍塌
    受損之事實而已，尚不足以證明系爭建物樑斷頂塌確係因蔡老定整修五十五號建
    物所造成。從而，上訴人依據侵權行為及繼承法則，請求被上訴人連帶給付如其
    聲明所示金額及法定遲延息，核屬無據，應予駁回。原審因而為上訴人敗訴之判
    決，並無違誤。上訴人仍執其前陳詞，並指摘原判決未予詳酌其主張事由，求予
    廢棄改判，為無理由，應予駁回。
六、據上論結，本件上訴為無理由，依民事訴訟法第四百三十六條之一第三項、第四
    百四十九條第一項、第七十八條，判決如主文。
中　　　華　　　民　　　國　　九十三　　年　　　七　　　月　　二十一　　日
                            　　　臺灣雲林地方法院民事庭
~B審判長法官　蕭守忠
~B法　　　官　春生
~B法　　　官　蔣得忠
右為正本係照原本作成。
本件不得上訴。
中　　　華　　　民　　　國　　九十三　　年　　　七　　　月　　二十一　　日
~B法院書記官　周玄鎮
